【裁判字號】    92,上易,39
【裁判日期】    920312
【裁判案由】    毀損
【裁判全文】
臺灣高等法院刑事判決                              九十二年度上易字第三九號
    上  訴  人
    即  被  告  乙○
    選任辯護人  鐘炯  律師
右上訴人因毀損案件，不服臺灣臺北地方法院九十一年度易字第一二二六號，中華民
國九十一年十二月二日第一審判決（起訴案號：臺灣臺北地方法院檢察署九十年度偵
字第二四六二八號）提起上訴，本院判決如左：
    主  文
原判決撤銷。
乙○連續損壞他人之汽車車門板金、電動機車鎖頭固定座及充電器，足以生損害於他
人，處有期徒刑伍月，如易科罰金，以參佰元折算壹日。
    事  實
一、乙○與其夫楊富貴在台北市中正區○○○路五巷十二號二樓經營「楊升文理補習
    班」，身為補習教育界之知識份子，應知情達理，詎明知該巷道為公共通行之道
    路，任何人均得停車，然乙○為方便其自用小客車停車，在該補習班樓下放置花
    盆，以俗稱「戊○」之方式霸佔一樓門口公眾得停車之位置，不讓他人停車，嗣
    竟惡意基於損壞甲○○汽車及機車之概括犯意，先於民國（下同）九十年六月十
    七日十時五十五分至五十六分許，以腳踹踢停放在上開地點一樓前之甲○○所有
    之車號ＤＪ─八○四三號自用小客車右側車門（鏡頭左側）多次，同日下午四時
    十八分，接續對停放上開地點之該車輛用腳踢汽車右側車門（鏡頭左側）多次，
    致使該汽車受有車門板金凹陷之損害。復基於同前之概括犯意，為損壞甲○○停
    放於上址之機車，於同（十七）日下午四時十五分至十六分（公訴人誤為十四時
    十三分許），先強拉拖行停放同一地點之甲○○所有車號ＺＹＮ─六五三號輕型
    機車，再用力扭轉機車把手多次，致機車鎖頭固定座斷裂，又在九十年六月十七
    日下午四時十六分至十八分，打開電動機車座墊底下之己○○○○○○○外面塑
    膠蓋，並以一盆水向己○○○○○○○倒水，接著從十七分二十三秒至四十五秒
    以水管向己○○○○○○○方面注水（此動作未造成己○○○○○○○、丙○○○○○損壞），繼在九十年六月十七日晚上八點二十四分許甲○○正自住家接電
    源至電動機車充電器插電檢查之際，乙○接續在樓上持水管往機車澆水達二分鐘
    ，造成充電器漏電、短路而燒毀損壞。
二、案經被害人甲○○訴由台北市政府警察局中正第一分局報告台灣台北地方法院檢
    察署檢察官偵查起訴。
    理  由
一、上訴人即被告之供述及辯解：
    訊據上訴人即被告乙○坦承用腳踢告訴人甲○○所有之上述汽車車門，及用水罐
    入告訴人所有之上開機車之事實不諱，然辯稱並未踢凹車門，又機車並未因此損
    壞仍可使用，故不構成毀損罪云云。
二、認定犯罪事實所憑之證據及理由：
（一）外在及客觀事實：
      本件被告乙○與其夫楊富貴在台北市中正區○○○路五巷十二號二樓經營「楊
      升文理補習班」，告訴人甲○○住在該戶四樓，將其所有之汽車及機車停放十
      二號一樓，被告乙○為方便其自用小客車停車，在該補習班樓下放置花盆，以
      俗稱「戊○」之方式霸佔一樓門口公眾得停車之位置，不讓他人停車等事實，
      業經告訴人甲○○指訴甚詳，而被告將花盆放置一樓門前霸佔該處，且被告所
      有之自用小客車停放該處，均為被告所自承並有現場照片足佐，堪信為真。
（二）被告實施毀損行為及造成損害之認定：
  １、告訴人甲○○所有車號ＤＪ─八○四三號自用小客車部分：
      被告乙○確於九十年六月十七日上午十時五十五分至五十六分，以腳踹踢停放
      在台北市中正區○○○路五巷十二號一樓前之甲○○所有之車號ＤＪ─八○四
      三號自用小客車右側門（鏡頭左側）共四下，同日下午四時十八分，接續對停
      放上開地點之該車輛用腳踢汽車右側門（鏡頭左側）共二下，業據告訴人指訴
      在卷，並經本院勘驗告訴人所提監視錄影帶無訛（見本院九十三年二月二十三
      日勘驗筆錄），並有翻拍九十年六月十七日上午十時五十五分至五十六分錄影
      照片二張，同日下午四時十八分錄影照片一張附卷可據，被告辯稱伊係若女子
      ，無力破壞該汽車車門云云，無非飾卸之詞，不足採信。雖告訴人甲○○於本
      院調查中指稱：在九十年六月十七日的上午十點五十五分，被告乙○有對我的
      汽車右側的前、中、後有用腳踢，據我觀看監視錄影帶的結果，被告乙○有踢
      右側汽車五次，我的錄影帶是錄二秒停一秒，計算的次數是以錄影帶錄到的鏡
      頭算的次數為準，汽車右側有凹陷，以照片所示，車右側的地方有三個凹陷，
      凹陷確定是被告乙○所為的，右後斜側板凹陷至少也有三個地方，且當時是下
      雨天，在錄影帶顯示被告乙○有向後頂住用腳踢車右側，所以會造成汽車生銹
      ，左側有凹陷，但監視錄影帶只有照到被告乙○被告腳踢毀損情形，在下午的
      十四點十八分被告乙○又踢我汽車右側前、中、後的毀損行為云云（見本院九
      十二年一月二十八日訊問筆錄），而告訴人甲○○所有車號ＤＪ─八○四三號
      自用小客車受損後，委託公司同事管維廉交由林文河經營之欣和汽車公司修復
      ，證人林文河於本院調查中復證稱：而告訴人甲○○所有車號ＤＪ─八○四三
      號自用小客車受損後，先由多家汽車修理廠估價，於九十一年七月中旬因事需
      出國，委託公司同事管維廉交由林文河經營之欣和汽車公司修復，業據告訴人
      陳明（見本院九十二年二月二十五日訊問筆錄），並經證人管維廉、林文河證
      實在卷（見本院九十二年二月二十五日訊問筆錄），證人林文河於本院調查中
      復證稱：該車損壞的部位主要是車子右側的部分，右側的二個門、葉子板都有
      凹陷情形，該車不是擦撞所造成的，且車子板金有凹陷情形：：除車頂以外，
      其他的地方都有板金過，在引擎蓋、左邊的前後車門、右邊的前後車門、前後
      葉子板都有修理過，左邊的前後車門也有受損進行板金，右後葉子板也有凹陷
      ，且在右前門、右後門有嚴重的凹陷，右前葉子板也有凹陷，因修理部分太多
      ，全車進行烤漆等情（見本院九十二年二月二十五日訊問筆錄），並有車輛委
      修單附卷足據，惟本院勘驗上開監視錄影帶顯示，被告乙○係以背後頂住牆壁
      之方式用腳踢車右側，並無損壞引擎蓋、左邊的前後車門、前後葉子板之鏡頭
      ，告訴人甲○○於本院調查中亦稱：之前伊的車確定只有割痕，並沒有凹陷的
      情形發生：：但汽車割傷的部分，因沒有證據，所以沒有辦法確認是被告乙○
      所為（見本院九十二年一月二十八日訊問筆錄），又無證據證明引擎蓋、左邊
      的前後車門、前後葉子板凹陷係被告腳踢造成，告訴人上開指訴尚難採認，是
      被告於上開時地以腳踢告訴人所有ＤＪ－八Ｏ四三號自用小客車之右側車門致
      凹陷實施毀損犯行，洵可認定。
  ２、車號ＺＹＮ─六五三號輕型電動機車部分：
    (1)以手用力扭轉機車把手致機車鎖頭固定座斷裂：
      被告在九十年六月十七日下午四時十五分至十六分，被告乙○對於告訴人甲○○的輕型電動機車ＺＹＮ─六五三號移動及搖動機車把手之行為（如勘驗筆錄
      附件二翻拍照片四張所示）。業據本院勘驗九十年六月十七日下午四時十五分
      至十八分之監視錄影帶屬實（見本院九十三年二月二十三日勘驗筆錄），並有
      翻拍照片四張足憑。被告於上開時地先強拉拖行停放同一地點，告訴人甲○○
      所有之車號ＺＹＮ─六五三號輕型機車，再用力扭轉機車把手多次之行為，至
      為明確。又據本院於九十三年二月十七日會同鑑定人丁○○前往告訴人所有輕
      型電動機車ＺＹＮ─六五三號置放地點台北縣三芝鄉○○村○○街一二二號大
      樓停車場進行鑑定，嗣移往台北縣永和市○○路五六號（萊蒂諾有限公司）更
      換電池測試結果：測試本機車的鑰匙位置，其鑰匙孔會鬆動，表示鑰匙頭的固
      定螺絲有鬆脫之現象，且本車把手上鎖以後，機車龍頭擺動的幅度過大，表示
      插削有扭曲現象，再經拆除機車前面板查驗機車龍頭與插削是否變形時發現鎖
      頭固定座斷掉，此乃機車龍頭上鎖以後，其內部的插削也會上鎖，被人用力扭
      轉、左右搖晃把手前叉多次，造成鎖頭固定座斷掉的情形發生。復據本院會同
      鑑定人丁○○勘驗無誤，並有鎖頭固定座斷掉翻拍照片可稽，被告於上開時地
      先強拉拖行停放同一地點之告訴人所有車號ＺＹＮ─六五三號輕型機車，再用
      力扭轉機車把手多次，致機車鎖頭固定座斷裂，至堪明確。
    (2)以水管噴水造成充電器燒毀：
      被告乙○在九十年六月十七日下午四時十六分至十八分，對於告訴人甲○○的
      輕型電動機車ＺＹＮ─六五三號先打開座墊底下的己○○○○○○○的外面塑
      膠蓋，並以一盆水向己○○○○○○○裡面倒水，接著以水管向己○○○○○○○方面注水，係從十七分二十三秒至四十五秒以水管噴水向己○○○○○○○（如勘驗筆錄附件三翻拍照片七張所示）。（九十年六月十七日晚上八時二
      十四分至二十九分之監視錄影帶顯示）在晚上八時二十四分因畫面黑暗，無法
      看清告訴人甲○○之充電動作，（九十年六月十七日晚上八時二十四分至二十
      九分之監視錄影帶顯示）在晚上八時二十五分至二十六分因畫面黑暗，但在畫
      面左下角有顯示被告乙○的手有動作，但看不清其動作為何，（九十年六月十
      七日晚上八時二十四分至二十九分之監視錄影帶顯示）晚上八時二十七分至二
      十九分，被告乙○在其住家二樓以水管從樓上澆水至告訴人甲○○在樓下的輕
      型電動機車ＺＹＮ─六五三號上（如勘驗筆錄附件六翻拍照片三張所示）。業
      據本院勘驗上開時段之監視錄影帶屬實（見本院九十三年二月二十三日勘驗筆
      錄），並有翻拍照片十張足憑（見本院九十三年二月二十三日勘驗筆錄）。被
      告以水管對電動機車噴水之行為，極為明確。又經本院將輕型電動機車ＺＹＮ
      ─六五三號遷移至台北縣永和市○○路五六號（萊蒂諾有限公司）續行鑑定，
      鑑定人丁○○囑店內員工將輕型電動  機車ＺＹＮ─六五三號電池四個換新測
      試，經插入鑰匙啟動機車後，機車會有嗶嗶的聲響，且電源指示綠燈會亮，測
      試前大燈、喇叭、方向燈等都有作用，但後大燈、右後方向燈沒有燈泡（告訴
      人甲○○稱：與被告無關），換新後測試，後大燈及右後方向燈仍可發亮，表
      示己○○○○○○○、丙○○○○○均未受損。約測試四、五秒以後，聞到燒
      焦味道，檢查發現係位於機車坐墊後方之充電器冒煙，鑑定人丁○○先行檢視
      充電器係原封未經過拆除過後，拆開充電器，發現充電器內部已全部燒焦，內
      部有三個電容器、一個電池ＰＣＶ基板已燒損無法再使用、修復，有勘驗筆錄
      足據，並有翻拍照片附卷可按（見本院九十三年二月十七日勘驗筆錄及附件二
      十翻拍照片）而依監視錄影帶顯示，在晚上八時二十四分因畫面黑暗，雖無法
      看清告訴人甲○○是否有充電動作，惟據告訴人甲○○於本院調查中指稱：在
      九十年六月十七日晚上八點二十四分的時候，伊從家裡拉電源出來到樓下，正
      在檢查樓下電動機車，並嘗試插電檢查，看能不能插電後正常使用，這時被告
      乙○在樓上就拿水管往機車澆水有二分鐘，但樓下並沒有花盆等物品可供澆水
      ，被告乙○造成伊的家裡跳電，並造成伊的機車短路且冒火花（見本院九十二
      年一月二十八日訊問筆錄），核與鑑定人丁○○於本院鑑定中：機車正在充電
      的時候，灌水如跑入充電器內，充電器當然會損壞，且機車正在充電的時候，
      灌水也會有造成充電器漏電、短路的可能，也可能造成充電器的損壞發生等語
      （見本院九十三年二月十七日勘驗筆錄），互核一致，足見該電動機車充電器
      燒毀，乃被告在九十年六月十七日晚上八點二十四分許，於告訴人接電源至電
      動機車充電器插電檢查電力時，在樓上拿水管往機車澆水，造成充電器漏電、
      短路而燒毀損壞，亦可認定。被告辯稱並未毀損云云，不足採信。
    (3)本院於九十三年二月十七日勘驗時機車儀表板顯示之里程數係六百○一公里，
      有勘驗筆錄及翻拍照片可據，雖告訴人甲○○曾供案發時之里程數係四百多公
      里云云，惟告訴人甲○○所有上開電動機車，於案發時充電器既已漏電、短路
      而燒毀損壞，不能騎用，業據本院勘驗明確，則告訴人甲○○自無於案發後再
      行騎用，告訴人所稱里程數與勘驗時機車儀表板顯示之里程數不符，如非告訴
      人將機車送修理廠測試、搬動時，造成里程數變動，即係告訴人誤記所致，尚
      難據此認被告未燒毀損壞機車充電器，併予敘明。
（三）被告具有毀損犯意之認定：
      查被告與其夫楊富貴在台北市中正區○○○路五巷十二號二樓經營「楊升文理
      補習班」，為方便其自用小客車停車，在該補習班樓下放置花盆，霸佔一樓門
      口公眾得停車之位置，不讓他人停車，已如前述，住在該戶四樓之甲○○將汽
      車及機車停放該處，自足生被告之不滿，而有毀損停放該處汽車及機車之動機
      ，又被告以腳踹踢停放在上開地點一樓前之甲○○所有之車號ＤＪ─八○四三
      號自用小客車右側車門多次復先強拉拖行停放同一地點之甲○○所有車號ＺＹ
      Ｎ─六五三號輕型機車，再用力扭轉機車把手多次，致機車鎖頭固定座斷裂，
      又打開電動機車座墊底下之己○  ○○○○○○外面塑膠蓋，並以一盆水向己○○○○○○○倒水，接著從十七分二十三秒至四十五秒以水管向己○○○○○○○方面注水，繼在樓上持水管往機車澆水達二分鐘，造成充電器漏電、短
      路而燒毀損壞，亦見前述，被告惡意破壞，具有毀損犯意，極為明顯。
（四）綜上所述，本件事證明確，被告犯行洵堪認定。
三、論罪：
    核被告所為，係犯刑法第三百五十四條之毀棄損壞罪。其先後二次毀損汽車右側
    車門板金及電動機車鎖頭固定座、充電器犯行，時間緊接，所犯係犯罪構成要件
    相同之罪，顯係基於概括犯意所為，應論以連續犯一罪，並加重其刑。各該次毀
    損汽車右車門及毀損電動機車鎖頭固定座、充電器之行為，均針對同一標的之接
    續動作，分別包括的論以一罪。又被告各該次毀損汽車右車門及毀損電動機車鎖
    頭固定座、充電器之行為，具有裁判上一罪之連續關係，而各該次毀損汽車右車
    門及毀損電動機車鎖頭固定座、充電器之行為，雖部分未據公訴人起訴，惟分別
    與毀損汽車右車門及毀損電動機車鎖頭固定座、充電器之行為，具有包括一罪之
    接續犯關係，為起訴效力所及，本院均得併予審究。
四、撤銷改判理由：
    原審認被告罪證明確而予論罪科刑，固非無見，惟查：（一）被告乙○以腳踹踢
    停放在台北市中正區○○○路五巷十二號一樓前之甲○○所有之車號ＤＪ─八○
    四三號自用小客車之時間分別為九十年六月十七日上午十時五十五分至五十六分
    及同日下午四時十八分，原審僅認九十年六月十七日十時五十五分許，事實認定
    ，不無違誤。（二）被告在九十年六月十七日下午四時十五分至十六分，先強拉
    拖行停放同一地點之甲○○所有車號ＺＹＮ─六五三號輕型機車，再用力扭轉機
    車把手多次，致機車鎖頭固定座斷裂，而原審認係於同（十七）日十四時十三分
    許，先強拉拖行停放同一地點，甲○○所有之車號ＺＹＮ─六五三號輕型機車，
    再用力扭轉機車前叉多次，事實認定，亦有可議。（三）被告又在九十年六月十
    七日下午四時十六分至十八分，打開電動機車座墊底下之己○○○○○○○外面
    塑膠蓋，並以一盆水向己○○○○○○○倒水，接著從十七分二十三秒至四十五
    秒以水管向己○○○○○○○方面注水（此動作未造成己○○○○○○○、丙○○○○○損壞），繼在九十年六月十七日晚上八點二十四分許甲○○自住家接電
    源至電動機車充電器插電檢查之際，乙○在樓上持水管往機車澆水達二分鐘，造
    成充電器漏電、短路而燒毀損壞。原審卻認於同（十七）日十四時十三分許又持
    水管將水灌入Ｂ車電機系統，導致機車電瓶、控制箱、馬達、前保險桿、支架等
    處因而受有短路等難以修復之損害。事實認定，尚有未洽。被告上訴意旨否認犯
    罪指摘原判決不當，固無理由，惟原判決既有上開可議之處，即屬無可維持，應
    由本院予以撤銷改判。
五、科刑審酌事項：
    被告身為補習教育界之知識份子，應明事理，竟為貪圖自己停車方便，而為一般
    人所不齒之戊○行為（卷附照片所示，被告將花盆放置一樓門前霸佔該處，且被
    告所有之自用小客車停放該處，均為被告所自承），已屬不當，竟又破壞告訴人
    停放該處之汽、機車，其惡行非輕，犯後又飾詞狡辯，迄未與告訴人和解，賠償
    告訴人損害，審酌上述情狀，被告犯罪之手段、所生危害、犯罪後態度不佳及未
    與告訴人和解、所生損害並非重大，告訴人雖於本院調查中一度表示撤回告訴（
    見本院九十二年五月六日訊問筆錄），惟於審理中復指稱被告乙○未對伊有善意
    的表示，對撤不撤回告訴產生矛盾（見九十三年二月二十七日審判筆錄），又原
    審除認汽車受有車門凹陷外，復認機車電瓶、控制箱、馬達、前保險桿、支架等
    處因而受有短路等受有損害，尚與事實不符，且依被告所為及告訴人所受損害程
    度，量刑亦失之過重等一切情狀，量處如主文第二項所示之刑，並諭知易科罰金
    之折算標準。
六、適用法律：
    據上論斷，應依刑事訴訟法第三百六十九條第一項前段、第三百六十四條、第二
    百九十九條第一項前段，刑法第五十六條、第三百五十四條、第四十一條第一項
    ，罰金罰鍰提高標準條例第一條前段、第二條，判決如主文。
本案經檢察官呂丁旺到庭執行職務。
中      華      民      國      九十二      年    三    月    十二    日
                              臺灣高等法院刑事第十庭
                                  審判長法  官  溫  耀  源
                                        法  官  周  政  達
                                        法  官  邱  同  印
右正本證明與原本無異。
不得上訴。
                                        書記官  莊  昭  樹
中      華      民      國    九十三    年      三      月     十二     日
附錄    本判決論罪科刑法條：
刑法第三百五十四條
毀棄、損壞前二條以外之他人之物，或致令不堪用，足以生損害於公眾或他人者，處
二年以下有期徒刑、拘役或五百元以下罰金。


司法院資訊處製作；財團法人民間司法改革基金會備份。
